臺灣高雄地方法院民事判決
111年度小上字第27號
上  訴  人  陳黎芳  

被 上訴 人  成功山水大廈管理委員會

法定代理人  洪春菊  
上列當事人間請求給付管理費事件，上訴人對於中華民國111年1
月25日本院高雄簡易庭110年度雄小字第3323號第一審判決提起
上訴，本院判決如下：     
    主  文
上訴駁回。
第二審訴訟費用新臺幣1,500元由上訴人負擔。  
    理  由
一、按對於小額程序第一審判決之上訴，非以其違背法令為理由
    ，不得為之。上訴狀內應記載上訴理由，表明下列各款事項
    ：一、原判決所違背之法令及其具體內容；二、依訴訟資料
    可認為原判決有違背法令之具體事實。民事訴訟法第436 條
    之24第2項、第436條之25分別定有明文。又所謂判決違背法
    令，依民事訴訟法第436條之32第2項準用同法第468條、第4
    69條第1款至第5款之規定，係指判決不適用法規或適用不當
    ，或有同法第469條第1款至第5款所列當然違背法令之情形
    而言。另小額程序之第二審判決，依上訴意旨足認上訴為無
    理由者，得不經言詞辯論為之，民事訴訟法第436條之29第2
    款亦有明文。
二、本件被上訴人於原審依成功山水大廈（下稱系爭大樓）規約
    第16條及公寓大廈管理條例第21條規定，起訴請求上訴人給
    付其新臺幣（下同）7萬3,100元，及自民國111年1月5日起
    至清償日止，按週年利率百分之5計算之利息，原審判決被
    上訴人全部勝訴，並依職權為假執行之宣告。上訴人聲明不
    服，提起上訴，其上訴理由略謂：91年11月1日修訂之系爭
    大樓規約第16條規定，住家（D、E、F棟）管理費為每坪25
    元，辦公使用（A、C棟）管理費為每坪50元，而系爭大樓10
    7年3月5日及108年12月11日區分所有權人會議就住家及辦公
    之收費標準分別討論，可見究以住家或辦公為收費標準，應
    以住戶有無實際為營業行為認定。伊為系爭大樓門牌高雄市
    ○○區○○○路00巷00號7樓之1房屋（下稱系爭房屋）之所有人
    ，而系爭房屋位於系爭大樓D、E、F棟區域，伊雖於該址為
    福德開發工程有限公司（下稱福德公司）之設立登記，惟實
    際上並未為任何營業行為，依上開規約規定，被上訴人不得
    按辦公收費標準向伊請求管理費。又系爭大樓110年度區分
    所有權人會議（下稱110年度區權人會議）決議：「收費標
    準如下：住家每坪/月30元。辦公（公司）：每坪/月50元。
    店鋪：每坪/月10元。（註）以上實質收費標準沿用自98年
    至今110年各年度區分所有權人會議決議內容所載，做就規
    約內容文字上更正，收費標準無變動之」，實際上已變更91
    年11月1日規約第16條所定應以辦公使用，始能適用辦公收
    費標準之內容，而認無論是否為營業行為，均一律適用辦公
    收費標準，然110年度區權人會議決議於110年12月22日始生
    效，依法律不溯及既往原則，被上訴人尚不得執該決議之辦
    公收費標準向伊請求110年12月22日以前之管理費。原判決
    未審酌及此，遽以110年度區權人會議決議之收費標準為判
    決之基礎，並以伊未舉證證明系爭房屋非供營業使用為由，
    而判命伊應按110年度區權人會議決議之辦公收費標準，給
    付被上訴人102年6月至110年6月之管理費差額6萬4,600元，
    及110年7月至11月之管理費8,500元，合計7萬3,100元，顯
    然違反法律不溯及既往原則，而判決違背法令等語。
三、經查：
  ㈠系爭大樓規約第16條係規定「住家（D、E、F棟）管理費為每
    坪25元，『辦公住家』（A、C棟）每坪50元」，並非「住家（
    D、E、F棟）管理費為每坪25元，『辦公使用』（A、C棟）每
    坪50元」，有該規約在卷可稽（見原審卷第104頁），可見
    上開規定係將D、E、F棟預設為住家，將A、C棟預設為辦公
    住家，並以此為住家或辦公計算標準之區分，並未以住戶有
    無實際於房屋內為營業行為來區分。上訴人辯稱系爭大樓規
    約自始即以住戶有無實際為營業行為，區分住家或辦公收費
    標準云云，顯有誤會。又110年度區權人會議決議增、修訂
    系爭大樓住戶規約第16條第2項規定，其決議內容為：「收
    費標準如下：住家每坪/月30元。辦公（公司）：每坪/月50
    元。店鋪：每坪/月10元。（註）以上實質收費標準沿用自9
    8年至今110年各年度區分所有權人會議決議內容所載，做就
    規約內容文字上更正，收費標準無變動之」（見原審卷第12
    1頁），足見系爭大樓早於98年起即以「住家」、「辦公」
    、「店鋪」為收費標準，僅就辦公住家予以文字調整為「辦
    公（公司）」。則被上訴人依上開收費標準，計算上訴人10
    2年6月至110年11月應以「辦公（公司）」標準繳納管理費
    之數額，原判決以上開收費標準為其判決之基礎，均無違反
    法律不溯及既往原則可言。上訴人執此指摘原判決違背法令
    云云，委無可採。
  ㈡上訴人雖辯稱系爭房屋實際上係作住家使用，而未曾供營業
    使用云云，然其迄原審言詞辯論終結時，均未對此提出任何
    證據加以證明。且原審於寄發言詞辯論通知書予上訴人時，
    已一併命上訴人提出系爭房屋僅供公司登記設址，未用以營
    業使用之相關證據，復於111年1月4日言詞辯論期日再次闡
    明上訴人對此提出相關證據，乃上訴人迄言詞辯論終結時仍
    未提出任何證據（見原審卷第85、93頁），則原審依卷內公
    司登記資料及系爭房屋信箱照片（見原審卷第141至145頁）
    ，並以上訴人未舉證證明系爭房屋未供營業使用為由，認定
    系爭房屋為供營業使用，而應依辦公收費標準計算管理費，
    於法即無違誤。至上訴人提起上訴後，雖又提出系爭大樓10
    7年3月5日、108年12月11日區分所有權人會議紀錄、系爭房
    屋外部及內部照片、福德公司實際執行業務處所之照片為證
    （見本院卷第47至52頁、第77至83頁），惟當事人於小額訴
    訟程序之第二審程序不得提出新攻擊或防禦方法，但因原法
    院違背法令致未能提出者，不在此限。民事訴訟法第436條
    之28定有明文。本件上訴人迭經原審闡明，均未於原審提出
    上開資料，而遲至提起上訴後，始行提出，核屬新攻擊及防
    禦方法之提出，原則上為法所不許，而上訴人復未釋明原審
    有何違背法令致其未能提出之情形，則依上開規定，本院自
    無從加以審酌，併予敘明。
四、綜上所述，原判決並無上訴人所指違背法令之情事，上訴人
    提起上訴，指摘原判決不當，求予廢棄改判，依其上訴意旨
    足認其上訴為無理由，爰不經言詞辯論，逕以判決駁回之。
五、本件第二審訴訟費用，應依民事訴訟法第436條之32第1項準
    用同法第436條之19第1項規定，確定其數額為1,500元，並
    應由上訴人負擔。
六、據上論結，本件上訴為無理由，依民事訴訟法第436條之29
    第2款、第436條之32第2項、第449條第1項、第78條，判決
    如主文。
中　　華　　民　　國　　111 　年　　3 　　月　　29　　日
　　              民事第二庭    審判長法  官  陳宛榆
                                      法  官  施盈志
                                      法  官  林婕妤
以上正本係照原本作成。
本判決不得上訴。
中　　華　　民　　國　　111 　年　　3 　　月　　29　　日
                                      書記官  林君燕